# 求助陈版及各位高手：该业务适用B0T模式吗？

提问人：春暖花开 2011 时间：2012-01-03 22:39:16
假设当地政府与某矿山企业以BOT模式签订了公路建设协议，协议约定：公路建设区段为企业所属矿山到当地主干道之间的段落，公路建设、维护、运营及建设资金筹措均由企业承担，其中公路建设期间为 2 年，公路运营期限为 20 年。同时协议明确，在公路经营期满之后，在企业对道路进行二次投资的情况下，当地政府原则同意将道路的经营期限延长至 50 年。需要注意的是，该协议对公路经营期满之后的移交方式未予以明确。 （ 1 ）假设该公路主要系为公司运输矿石的外部车辆使用（企业将矿石运输业务外包，该车辆也需缴纳过路费），那么该公路建设合同会计处理上是否仍适用BOT模式？如不适用BOT模式，是否仍可将该公路成本计入“无形资产”并按经营期限摊销，同时将该无形资产摊销额计入“销售费用”； （ 2 ）假设该公路建设协议初始即约定公路经营期限为 50 年，是否会对该业务的核算模式造成影响？ 麻烦陈版及各位高手帮忙把把关，谢谢了！

回答人：chenyiwei
个人理解：BOT模式的一个重要特点是：投资人本身并不是其标的（如公共基础设施）的直接使用者，而是通过向合同授予方或者使用人收费的方式收回其投资，并且合同授予方仍可控制未来移交时的绝大部分剩余风险和报酬。因此，在本案例中，如果该公路事实上专属于该矿山企业使用，专门为矿山的经营服务（尤其是当该公路为矿区对外联系的唯一通道时），则本质上相当于企业自建固定资产或者向政府租用基础设施（相当于以建造成本和后续维护成本抵付租金），其大部分的剩余风险和报酬均由企业享有和承担，不适用于BOT模式。此时向运输车辆收取的通行费应当视作对由企业承担的折旧、运营费用的一项调整，而该公路视作矿山的配套设施确认为固定资产或租赁权益。
另外，本案例中修建的公路能否收取通行费也是有疑问的。根据《收费公路管理条例》第十八条规定：“技术等级为二级以下（含二级）的公路不得收费。但是，在国家确定的中西部省、自治区、直辖市建设的二级公路，其连续里程 60 公里以上的，经依法批准，可以收取车辆通行费”，因此作为一条连接矿区和当地主干道的公路，能否达到收费的技术标准很可能存在疑问。

提问人：春暖花开 2011 时间：2012-01-04 02:30:23
回复 chenyiwei 的帖子
陈版，再向您请教一个老问题： 如果企业修建一条连接工厂与车站货场之间的专用铁路，铁路完工后产权交由铁路部门，并由铁路部门负责专用铁路的日常维护和管理，企业仅拥有该铁路的使用权。此时企业该如何核算较为妥当？

回答人：chenyiwei
建议理解为企业以承担该铁路建造成本为对价取得了未来若干年内的使用权，并且该铁路是专为本企业服务的专用线，因此建议将本企业承担的建造成本确认为长期待摊费用——预付租金，在使用期限内摊销。